臺灣臺北地方法院刑事判決　　　　　　　99年度易字第3751號
公　訴　人　臺灣臺北地方法院檢察署檢察官
被　　　告　陳慶和
　　　　　　　　　　（另案在臺灣臺北監獄臺北分監執行中）
上列被告因詐欺案件，經檢察官提起公訴（99年度偵字第20177
號），被告於本院準備程序進行中，就被訴事實為有罪之陳述，
經本院告知簡式審判程序意旨，並聽取公訴人及被告之意見後，
本院合議庭裁定依簡式審判程序審理，判決如下：
    主  文
陳慶和共同意圖為自己不法之所有，以詐術使人將本人之物交付
，未遂，處有期徒刑參月，如易科罰金，以新臺幣壹仟元折算壹
日。扣案之行動電話門號SIM 卡壹張（0000000000號）沒收。
    事  實
一、陳慶和明知現今詐騙等犯罪集團成員經常誘使一般民眾提供
    金融機構帳戶資料，作為渠等對外詐騙或從事其他各種財產
    犯罪之不法所用（俗稱人頭帳戶），且於民國99年6 月7 日
    另案為警查獲其替某不詳詐騙集團收取帳戶資料（已判刑確
    定）後，仍不知悔改，另與真實姓名、年籍不詳自稱「陳經
    理」之男子所屬詐騙集團成員（均無證據證明未滿18歲），
    基於意圖為自己不法所有之詐欺犯意聯絡，於99年6 月8 日
    起，議妥以每個帳戶新臺幣（下同）400 至600 元之代價，
    擔任該集團中收取帳戶之角色，並收受該集團所交付行動電
    話門號0000000000號之SIM 卡1 張作為與該集團聯絡之用，
    而依指示至指定地點向特定人收取存摺、提款卡（含密碼）
    等資料，再依指示放至指定地點供該集團成員取得後用作人
    頭帳戶。嗣有蘇亦凡於99年6 月22日下午1 時許，接獲自稱
    「陳經理」之該集團成員電話，詐稱：其在網路上應徵司機
    工作，應先交付銀行存摺封面影本、提款卡及密碼，以利薪
    資轉帳作業云云而著手詐取其帳戶資料，但蘇亦凡因友人呂
    革進前遭某詐騙集團以相同手法詐騙帳戶而察覺有異，方未
    受騙，但仍佯予配合相約時、地且報警處理，後該集團成員
    「洪經理」即指示陳慶和於當晚11時20分許，至臺北市大安
    區○○○路○ 段22號前，欲收取蘇亦凡所有之元大銀行活期
    及證券帳戶存摺封面影本、金融卡等資料，但當場為警逮捕
    查獲，並扣得該集團所有交予陳慶和聽取指示所用之上開行
    動電話門號SIM 卡1 張，該集團始未能得逞。
二、案經蘇亦凡訴由臺北市政府警察局大安分局報請臺灣臺北地
    方法院檢察署檢察官偵查起訴。
　  理  由
一、程序部分：本件被告陳慶和所犯係死刑、無期徒刑或最輕本
    刑為3 年以上有期徒刑以外之罪，其於準備程序中就被訴事
    實為有罪之陳述，經本院告知簡式審判程序之旨，並聽取當
    事人意見後，經本院合議庭依刑事訴訟法第273 條之1 第1
    項規定裁定由受命法官獨任進行簡式審判程序，合先敘明。
二、上開事實，業據被告於本院100 年1 月17日準備及審理程序
    中自白無誤，證人蘇亦凡亦於警、偵訊中就其遭詐騙帳戶資
    料但未受騙之經過證述明確，並有扣案之上開行動電話門號
    SIM 卡1 張為憑（已黏貼於偵卷第34頁上），且有通聯調閱
    查詢單、蘇亦凡之元大銀行存摺封面與駕照影本及檢察事務
    官勘驗現場錄影光碟之筆錄等件在卷可稽，堪信被告上開任
    意性自白核與事實相符而可採信，則本案事證已臻明確，被
    告犯行足堪認定，自應依法論科。
三、查被告於前案（即臺灣板橋地方法院99年度簡字第6451號判
    決）99年6 月7 日為警查獲後再度決意擔任某詐騙集團收取
    人頭帳戶之角色，並無證據證明該兩詐騙集團為同一犯罪集
    團，且被告前案之詐欺犯意已因該案為警查獲而有所中斷，
    其再度夥同本案「陳經理」所屬之詐騙集團成員，以各自分
    工之方式圖詐取蘇亦凡所有之元大銀行帳戶存摺封面影本、
    提款卡（含密碼）等資料，並欲藉此收取該集團所支付之報
    酬，足認被告並非單純出於幫助犯罪之意，而有將該集團所
    為視為己之所為之共同行為決意，復參與收取帳戶之構成要
    件行為，雖因蘇亦凡未陷於錯誤報警處理而未能得逞，但該
    集團既已著手於詐欺取財之行為，被告自應就此共負其責，
    是核被告所為，係犯刑法第339 條第3 項、第1 項之詐欺取
    財未遂罪。被告就上開之罪，與「陳經理」等詐騙集團成員
    （均無證據證明未滿18歲），有犯意聯絡及行為分擔，為共
    同正犯。被告所屬詐騙集團已著手詐取帳戶資料，惟因蘇亦
    凡未陷於錯誤方未交付財物，為未遂犯，斟酌其情節，依刑
    法第25條第2 項之規定減輕其刑。至於被告於本案後又另犯
    共同詐欺取財等罪，經臺灣士林地方法院以99年度易字第31
    9 號判決判刑確定，因犯罪時間不同（該案乃發生於本案查
    獲後之99年8 月間），彼此犯意等主客觀事實之關連又因被
    告本案為警查獲而中斷，自應認並無實質上與裁判上一罪之
    關係，而係被告另行起意所犯，兩案自非同一案件，本院自
    得逕就本案予以論罪科刑，附此敘明。
四、爰審酌被告不顧政府近來大力查緝詐騙集團而仍貪圖小利，
    於前案已遭查獲後又再度決意加入某詐騙集團參與犯罪，雖
    被告辯稱係為想辦法助警查得上游或其他集團成員下落云云
    ，但被告未告知警方，又持續有收取詐騙集團給予不法報酬
    之意，其犯罪動機仍值非難，然其犯後始終坦承犯行並表達
    悔意，態度尚可，且因本案及時為警查獲，犯罪所生之危害
    不大，暨被告之其他素行、生活狀況、犯罪之手段、被害人
    人數等一切情狀，認公訴人於起訴書以非本案起訴範圍之事
    實基礎為求刑（即起訴書所載已收取20個帳戶資料等語）尚
    有不當，斟酌被告請求從輕量刑之意見，量處如主文所示之
    刑，並諭知易科罰金之折算標準。
五、末被告為警查扣之上開SIM 卡1 張，依被告所述，乃詐騙集
    團所交付用以與被告聯繫並下指示之門號，當認係該集團所
    有，且係交付予被告用以聯繫詐騙事宜之物，是應依刑法第
    38條第1 項第2 款之規定宣告沒收。
據上論斷，應依刑事訴訟法第273 條之1 第1 項、第299 條第1
項前段，刑法第28條、第339 條第3 項、第1 項、第25條第2 項
、第41條第1 項前段、第38條第1 項第2 款，刑法施行法第1 條
之1 第1 項、第2 項前段，判決如主文。
本案經檢察官林彥均到庭執行職務。
中　　華　　民　　國　 100　　年　　1 　　月　　31　　日
                  刑事第五庭  法　官　吳勇毅
上正本證明與原本無異。
如不服本判決應於收受送達後10日內向本院提出上訴書狀，並應
敘述具體理由；其未敘述上訴理由者，應於上訴期間屆滿後20日
內向本院補提理由書（均須按他造當事人之人數附繕本）「切勿
逕送上級法院」。告訴人或被害人如對於本判決不服者，應具備
理由請求檢察官上訴，其上訴期間之計算係以檢察官收受判決正
本之日期為準。
                              書記官  游秀珠
中　　華　　民　　國　 100　　年　　1 　　月　　31　　日
附錄論罪科刑法條全文：
中華民國刑法第339條
（普通詐欺罪）
意圖為自己或第三人不法之所有，以詐術使人將本人或第三人之
物交付者，處5 年以下有期徒刑、拘役或科或併科1 千元以下罰
金。
以前項方法得財產上不法之利益或使第三人得之者，亦同。
前二項之未遂犯罰之。
